臺灣士林地方法院民事判決
109年度重勞訴字第21號
原      告  鄭新添  
被      告  好市多股份有限公司
法定代理人  趙建華  
訴訟代理人  沈以軒律師
複  代理人  郭銘濬律師
訴訟代理人  陳佩慶律師
            林晉源律師
上列當事人間請求確認僱傭關係等事件，本院於民國111年11月1
5日言詞辯論終結，判決如下：
　　主　　　文
原告之訴及假執行之聲請均駁回。
訴訟費用由原告負擔。
　　事實及理由
甲、程序方面
   按訴狀送達後，原告不得將原訴變更或追加他訴。但請求之
   基礎事實同一者，不在此限，民事訴訟法第255條第1 項第2 
   款定有明文。原告於111年11月15日最後一次言辯論期日當庭
   追加請求：㈠被告與追加被告丙○○應自109 年4 月28日起至原
   告復職日之前一日止，按年於5 月3 日前給付原告彈性休假
   薪資及差額(首期、末期未滿1年者，按日數比例折算，且每
   日薪資之計算標準，應以每年9 月18日調薪3%後，且應加計
   月薪主管110年3 月非例行性調薪薪資即當年度總薪資再加計
   新臺幣〈下同〉10萬元為計算基礎) ，及每年5 月自各期應給
   付日之翌日起至清償日止，按週年利率5%計算之利息。㈡被告
   與追加被告丙○○應自106 年11月14日起至同意原告復職日之
   前一日止，按月於每月於各該月次月5 日前給付原告於工作
   日之30分鐘延長加班費薪資及差額(首期、末期未滿1個月者
   ，按日數比例折算，且每月薪資之計算標準，應以每年9 月1
   8日調薪3%後，且應加計月薪主管於110 年3 月非例行性調薪
   之薪資，即當年度總薪資再加計10萬元為計算基礎) ，及自
   各期應給付日之翌日起至清償日止，按週年利率5%計算之利
   息。㈢被告與追加被告丙○○應給付原告於111 年10月17日、11
   月7 日、11月15日出庭之公假薪資( 每日薪資之計算標準，
   應以每年9 月18日調薪3%後，且應加計月薪主管110 年3 月
   非例行性調薪薪資即當年度總薪資再加計10萬元為計算基礎)
    ，及自各期應給付日之翌日起至清償日止，按週年利率5%計
   算之利息(見本院卷四第11、12頁) 。原告前揭對被告之追加
   請求，係恢復原告僱傭關係後，基於原僱傭關係所得請求之
   彈性休假薪資與加班費、公假薪資(含調薪差額)，核屬請求
   之基礎事實同一，應予准許。至於原告對追加被告丙○○之前
   揭同一聲明請求，並不合法，經本院於111年11月28日另以裁
   定駁回之(原告於111年11月15日言詞辯論終結日前之數次變
   更追加，業經本院於111年11月15日裁定除部分准許外，其餘
   駁回，併此敘明)。
乙、實體方面
一、原告主張：
　㈠原告於88年5月3日與被告簽立僱傭契約，初為試用收銀員，
    嗣一路升職，並於89年9月18日升任被告汐止店肉品部經理
    ，現職為會員服務部經理，經理資歷已達21年。詎被告於10
    9年4月6日僅以口頭告知原告違反公司規定，並處以5日停職
    停薪之懲戒處分，然被告為前揭懲戒處分前，未事先召開正
    式之賞罰評審委員會，亦未予原告陳述意見之機會，顯未合
    於正當法律程序，該停職停薪處分無效，被告應給付原告5
    日停薪21,180元及調薪差額。嗣被告於109年4月27日逕以原
    告於108年10月至109年4月期間，有向主管機關檢舉被告、
    曠職2日、未依規定戴口罩等事由，主張其違反COSTCO員工
    手冊（下稱員工手冊）之終止雇用條款相關規定，依勞動基
    準法（下稱勞基法）第12條第1項第4款規定，不經預告即於
    當日終止兩造間之僱傭契約。
　㈡原告並無勞基法第12條第1項第4款所定事由：
　 ⒈因被告有多項違反勞基法之事項，原告透過公司規定之開放
     政策並藉由電子郵件表達意見，或向主管機關檢舉申訴，
     係法定正當管道給予勞工申訴之機會，非違反僱傭契約或
     工作規則。然原告以電子郵件系統向被告投訴後，未獲置
     理，反而遭受被告報復而受到解雇處分，也遭到其他同仁
     職場霸凌。原告係因提出多項勞資爭議後始受懲戒，被告
     顯屬不當終止僱傭契約，其對原告之處分，與其他員工之
     申訴相比，顯然有差別待遇，是其解僱行為應屬無效。
　 ⒉又被告主管雖向原告詢問為何未戴口罩，卻未告知未帶口罩
     將受不利之法律效果，原告從未因未戴口罩受到懲戒或書
     面警告，而衛生福利部疾病管制署直至109年4月3日起始規
     範民眾搭乘捷運時須強制配戴口罩，被告此時亦未強制進
     入賣場之消費者配戴口罩，故原告未戴口罩之行為，非致
     雇主受有損害或情節重大。
　 ⒊另原告於109年4月15日請病假，同年月16日為休假日，於同
     年月17日因身體不適請病假，期間內遇例休假日，不應計
     入請病假期內，則前開行為顯非連續2日以上之病假，無須
     檢附醫師證明，被告卻逕認原告有曠工之事實，顯然違法
     。
　㈢被告對原告上揭請病假、未戴口罩、指控濫發與工作無關信
    件、指控侵犯員工隱私權等事件之懲戒處分無效，即使原告
    有違規之事實，雇主之懲戒權應受法律授權之限制，除基於
    法律明文外，須基於事業主之特別規定，且其裁量權受到勞
    基法第71條之限制，雇主對勞工為較輕微之處分如警告、申
    誡、記過、減薪、降職及停職時亦應遵循法律原則。被告仍
    須詳加審酌原告違規是否情節重大，而非逕行解雇原告。而
    解僱將影響勞工生計，須考量最後手段原則，被告就原告違
    規事項仍得以書面溝通、約談、扣獎金、記過、記點、警告
    或罰款等單一或併行之其他方式改正原告行為，是其終止僱
    傭契約之意思表示應屬無效。
　㈣又被告自陳其於109年3月2日和原告溝通違規行為，則其顯已
    知悉違規行為，然直至同年4月6日、27日始為停職處分、解
    雇處分，顯已逾30日之除斥期間。
　㈤原告不同意被告109年4月6日之5日停職處分，惟無正當管道
    循申訴程序救濟，被告既以停職處分達制裁原告督促改善之
    目的，在未有他違規情事發生前，不得以相同之事由處置原
    告。然被告仍對原告為解雇處分，其已違背誠信原則、權利
    濫用禁止原則、一事不二罰原則。
　㈥是以兩造之僱傭關係仍存在及勞工舊制退休金年資仍然存在
    ，被告自109年4月28日即無故拒絕原告所提供之勞務，應認
    被告受領勞務遲延，原告得依法請求每月薪資及調薪後差額
    、第13個月薪資即年終獎金、未休完特休薪資及差額、110
    年3月之調薪金額、彈性休假薪資及差額、106年11月14日起
    之30分鐘延長加班費薪資及差額，及原告於110年10月17日
    、11月7日、15日出庭之公假薪資及差額等語。
　㈦並聲明：
　⒈確認被告行使109年4月27日之解僱處分無效，及兩造間之僱
    傭關係(於109年4月27日後仍然繼續有效存在)仍然存在，及
    勞工舊制退休金年資仍然存在(即於109年4月27日之後仍然
    繼續有效存在，且解僱期間之原告未給付及已給付之勞務之
    年資，應併入勞工舊制退休金請求權之計算基礎)，並依原
    部門職務繼續僱用原告。
　⒉確認確認5天停職停薪之懲戒處分，及其他請病假、未戴口罩
    、指控濫發與工作無關信件、指控侵犯員工隱私權等事件之
    懲戒處分無效。
　⒊被告應自109年4月28日起至原告復職日止，按月於每月各該
    月次5日前給付原告127,089元及差額（首期未滿1個月者）
    ，按日數比例折算，且每月薪資之計算標準，應以每年9月1
    8日調薪3%後，且應加計月薪主管於110年3月非例行性調薪
    之薪資，及當年度總薪資再加計10萬元為計算基礎，下同）
    ，及自各期應給付日之翌日起至清償日止，按週年利率5%計
    算之利息
　⒋被告應給付原告21,180元及差額，及應自給付日之翌日起至
    清償日止，按週年利率5%計算之利息。
　⒌被告應自109年4月28日起至原告復職日止，按年於1月15日前
    給付原告第13個月薪資及差額，及每年1月自各期應給付日
    之翌日起至清償日止，按週年利率5%計算之利息。
　⒍被告應自109年4月28日起至原告復職日止，按年於6月3日前
    給付原告未休完特別休假薪資及差額，及每年6月自各期應
    給付日之翌日起至清償日止，按週年利率5%計算之利息。
　⒎被告應給付原告110年3月之調薪金額為10萬元（即月薪主管1
    10年3月非例行性調薪薪資），及應自給付日之翌日起至清
    償日止，按週年利率5%計算之利息。
　⒏被告應自109 年4 月28日起至原告復職日之前一日止，按年
    於5 月3 日前給付原告彈性休假薪資及差額 ，及每年5 月
    自各期應給付日之翌日起至清償日止，按週年利率5%計算之
    利息 。
　⒐被告應自106 年11月14日起至同意原告復職日之前一日止，
    按月於每月於各該月次月5 日前給付原告於工作日之30分鐘
    延長加班費薪資及差額 ，及自各期應給付日之翌日起至清
    償日止，按週年利率5%計算之利息。
　⒑被告應給付原告於111 年10月17日、11月7 日、11月15日出
    庭之公假薪資，及自各期應給付日之翌日起至清償日止，按
    週年利率5%計算之利息 。
　⒒請准宣告為假執行。
二、被告抗辯：
　㈠員工手冊108年版係於108年1月14日召開勞資會議後，由勞資
    雙方代表無異議通過，並依法報請主管機關核備並公開揭示
    。原告於同年3月20日亦已簽收，並同意遵守被告公司一切
    規定。而原告於109年1月11日、13日、15日、17日、18日、
    20日，多次發送與工作無關之電子郵件予眾多無關員工，致
    收信員工感到不適，經主管於同年2月14日告知不要未分職
    責逕自廣發郵件後，其仍於同年2月14日、15日、22日、23
    日、3月1日繼續其行為，主管另於109年3月2日與其溝通使
    用正確電子郵件使用規範與開放政策並提出重要事項溝通表
    要求原告改善，其拒絕簽署前述溝通表，並於109年3月4日
    、25日、28日至30日、4月2日、3日繼續廣發郵件，讓多位
    員工收到內容與工作無關且針對性極強之郵件，已構成以信
    件騷擾其他員工之行為，被告已數次以口頭或書面勸戒原告
    改善，原告仍屢勸不改，並否認錯誤，足認原告主觀與客觀
    上均構成員工手冊第11.3條第8、21、26項且達情節重大之
    程度。
　㈡又自109年1月起，臺灣適逢嚴重特殊傳染性肺炎(下稱新冠肺
    炎)，而被告於同年1月31日公告汐止店賣場自主管理機制，
    向所有員工揭示應予遵循之防疫措施，其中包含上班必須配
    戴口罩，而被告每日均會提供一個全新口罩。原告雖每日領
    取口罩，卻於109年1月31日至4月2日期間，執行接觸大量賣
    場會員之第一線工作時，多次無故不配戴口罩，經主管多次
    提醒勸告，仍不配合，迄至同年4月2日寄信提醒，亦無改善
    ，直至主管再次提醒始戴上口罩。其客觀上對其他員工職業
    安全衛生與大眾公共衛生安全產生顯著危害風險，又若後續
    發生傳染散播情形，勢必影響營業，導致重大營業損失。於
    兩造於109年4月27日進行約談時，原告仍謂被告未對消費者
    採取強制措施，毫無反省之意。原告無視雇主營業利益保護
    ，及提高風險之嚴重違規行為，顯係違反員工手冊第11.3條
    第10、12、13、19、26項且情節重大。
　㈢原告於109年4月3日，未經被告與職災受傷當事人林○○(姓名
    詳卷，下稱林員)之核准，亦非基於職務上需要，擅自蒐集
    林員之受傷照片，未經告知林員用途並取得同意之情況下，
    逕將該受傷照片散布於被告汐止店眾多員工，侵害該員工之
    隱私權、名譽，使該員工感到嚴重困擾與痛苦。原告承認此
    事實，仍堅稱毫無任何失當，亦未對林員表達歉意並保證不
    再犯，考量原告過去即有濫用電子郵件之行為，且未就其行
    為反省，客觀上難期待原告不會再有相類行為發生，則其行
    為已違反員工手冊第11.3條第3、4、5、8、21、26項、第11
    .7條、第11.8條第A、C項，且達情節重大之程度。
　㈣被告考量原告上開行為已嚴重違反員工手冊多項規定，為就
    相關事證調查，遂於109年4月6日依員工手冊第11.2條停職
    處分規定，通知原告立即停職接受調查，直至同年月14日止
    ，並於當日通知原告應於翌(15)日復職，原告未提出異議，
    停職處分係依員工手冊所為，兩造已亦就停職處分達成合意
    ，應屬適法，被告無庸給付原告停職期間之薪資。而原告分
    別於4月14日、16日向被告申請於4月15日、17日連續2工作
    日（4月16日為原定排休日）請休病假，但未依員工手冊第6
    .4條第C項提供醫生證明文件。經被告通知補正後，其迄今
    仍無故拒絕提供證明文件。原告客觀上曠職2日以上，且主
    觀上拒絕承認錯誤而不願改正之舉，顯然違反勞工請假規則
    第10條、員工手冊第11.3條第6項、第11.4條第12項、第6.4
    條第C項等規定，且情節重大。
　㈤原告上述各起違規行為，被告除口頭、書面要求原告改正外
    ，均未能好轉，亦期能於約談通知程序中取得原告反省並願
    意改正之承諾，然原告仍堅拒認錯，無法保證未來不再有類
    似行為，被告僅能終止僱傭契約以匡正職場風氣，與解雇最
    終手段性原則相符。
　㈥被告於109年4月27日終止僱傭契約，乃基於109年4月間之舉
    措，或持續數月直至109年4月均未改善之違規行為，是以被
    告對原告行為所進行之調查、約談、要求改正與終止契約等
    行為，均在違規行為發生或結束後30日內為之，未逾越勞基
    法第12條第2項之除斥期間。
　㈦依員工手冊第10.3條可知，年終獎金領取資格僅限時薪制人
    員，原告既為月薪制人員，即不適用之，自無權請求按年加
    給第13個月月薪計算之基數等語。
　㈧並聲明：
　⒈原告之訴駁回。
　⒉如受不利判決，被告願供擔保，請准宣告免為假執行。
三、本院之判斷
  ㈠查原告自88年5月3日受僱於被告，擔任經理，為月薪制人員
    ，每月工資127,089元乙情，為兩造所不爭執，堪以認定。
    復查，被告於109年4月27日依勞基法第12條第1項第4款未經
    預告對原告終止勞動契約等情，有解雇申請表(見本院卷一
    第217頁)在卷可查。而原告否認其有違反勞動契約或工作規
    則情節重大之情，故本件兩造主要爭執之處，在於被告依勞
    基法第12條第1項第4款終止勞動契約，是否合法？
  ⒈關於原告有無違反勞動契約或工作規則，本院認定如下：
  ①原告請病假部分：
　  按員工手冊工作規則第6.4條第C項第2、3段規定：「超過1
    日以上之病假需檢附醫生證明（生理假除外）所有的病假申
    請皆以填寫請假單並取得主管簽核為準，以電話通知的方式
    請假者，需在3天內完成補單及簽核程序。」(見本院卷一第
    198頁)。查原告於109年4月14日以電話向被告申請於同年月
    15日為普通病假。其於同月16日再以電話向被告申請於同年
    月17日為普通病假，然迄今未交付被告就醫證明文件等情，
    業據兩造不爭執於卷（見本院卷一第603頁言詞辯論筆錄兩
    造不爭執事項⒏⒐⒒）。復查，被告抗辯原告當週排班工作日
    為同年月15、17、18、19日，16日為排休假日等語(見本院
    卷一第158頁)，為原告所不爭執，亦堪信為真。則原告係分
    二次請15日、17日病假，16日為其休假日，此情應否視為連
    續請病假，未見前揭工作規則有所明定，故應依字義上認為
    該16日之休假日已阻斷連續計算。準此，原告分2次請假各
    未超過1日，無庸檢附醫生證明，是原告並未違反前揭請病
    假之工作規則。故被告抗辯：原告已請超過1日以上之病假
    ，並未提出檢附醫生證明，已違反工作規則第6.4條第C項第
    2、3段規定等語，並不可採。
　②原告於109年1月31日至4月2日執行工作未配戴口罩部分：
　⑴按員工手冊工作規則第11.3條第10項第2段規定：「從事任何
    公司所定義的嚴重不當行為，包含但不限於：...未能遵守
    公司工作之標準作業流程。」、第13項規定：「不符合衛生
    標準規定和有違道德的行為，造成公司損失者。」、第26項
    規定：「嚴重違反公司的政策規定及程序，包括但不限於：
    ...安全政策與程序...衛生程序與法規...。」(見本院卷一
    第206頁、207頁)。又按109年1月30日發布之因應嚴重特殊
    傳染性肺炎（新冠肺炎）職場安全衛生防護措施指引：「貳
    、安全衛生防護及健康管理措施：......一、共通性注意事
    項：事業單位為建立職場之危害風險管控機制，確保勞工安
    全健康，除配合衛生福利部疾病管制署之防疫措施外，應於
    疫情流行期間，因應疫情發展及勞工防護需求，採取必要之
    管理措施，包括：㈠置備適當及足夠之口罩，不得禁止勞工
    戴用；尤其第一線工作人員如有感染之虞時，雇主應提供個
    人專用口罩並使其確實戴用。四、相關健康管理：......㈢
    有機會直接接觸顧客之工作人員，建議工作期間全程配戴口
    罩。」(見本院卷一第221、228頁)。再被告於109年1月31日
    公告汐止店賣場自主管理機制：「員工/主管上班必須配戴
    口罩，生鮮部門各部門自行提供，其他部門請至MPU取用，
    每人每天1個。」(見本院卷一第229頁)。
　⑵查原告自109年1月31日至4月2日上午止，上班時未戴口罩，
    為兩造不爭執於卷（見本院卷一第603頁言詞辯論筆錄兩造
    不爭執事項⒉）。又其於賣場裡會執行協助顧客拉手推車之
    工作，多次不戴口罩乙情，亦有監視器畫面在卷可查(見本
    院卷一第269-274頁)，堪以認定。而證人即汐止店店長乙○○
    亦證稱：發生疫情以來，公司為了照顧所有員工及防疫，無
    償提供給所有員工上班領取，並要求員工上班時均要配戴口
    罩，原告每天上班都有領，也有登記，也知道這件事情，可
    是上班都不戴口罩。我看到了會請原告主管去跟原告講，但
    原告還是不戴，後來因為會員也在反應，主管、員工也都在
    反應，所以我就親自去跟他講，原告當時回應我，說他很健
    康，他不需要戴，且所有人都戴他不戴反而也是安全的。原
    告的工作是要每天會接觸非常多會員，在疫情嚴重時，原告
    個人的行為是會影響到公司形象，原告身為主管，不維護公
    司的權益，不遵守公司規定屢勸不聽等語(見本院卷二第288
    頁)。衡情上述期間，時值新冠肺炎流行期間，被告為大賣
    場，時常聚集大量人潮，感染風險較高，如因此造成嚴重之
    群聚感染，亦有停業之風險，其依照上述指引要求員工上班
    期間配戴口罩，自屬員工手冊工作規則所定之衛生標準。而
    原告於上述期間確實多次未戴口罩，明顯已違反工作規則。
　③原告於109年1月11日至4月3日間濫發信件予其他員工部分：
　⑴按員工手冊工作規則第11.3條第21項規定：「於公司中擅自
    張貼、散佈，移動或變動任何資料。」、第26項規定：「嚴
    重違反公司的政策規定及程序，包括但不限於：使用電子郵
    件及網路的規範。......」(見本院卷第207頁)。復依原告
    所簽署之開放政策所示：「當您在工作上有意見分歧之處，
    所有員工都應盡最大的努力將工作上所產生的問題及時解決
    ，首先可先尋求直屬主管的協助。但是，Costco的開放政策
    讓您可以選擇任何一位主任或經理來幫助您解決問題。我們
    鼓勵您提出並與直屬主管討論.....您可透過口頭或書面方
    式向上反應，建議您遵照下列的順序進行：⒈請先查詢員工
    手冊。⒉直屬主管。⒊賣場店長(主任→經理→副店長。⒋副總經
    理。⒌人力資源部門。」(見本院卷一第281頁)。
　⑵查原告於109年1月11日至4月3日間有多次透過公務電子郵件
    系統寄發電子郵件之行為乙情，為兩造所不爭執，堪以認定
    。復查，證人即汐止店店長乙○○證稱：原告常發電子郵件給
    主管及員工，有些內容是不實指控，有些是與員工無關的事
    ，主管跟員工跟我說不想要收到這些E-MAIL ，因為已嚴重
    影響員工情緒及工作士氣，我有跟原告說有人跟我講此事，
    希望原告發電子郵件時不要發給全汐止店員工，應該就開放
    政策向上直接跟直屬主管反應。溝通後原告不承認錯誤，也
    拒絕，原告不認為有這樣的事情或造成人家不舒服，還是持
    續發送信件給全汐止店有電子信箱之員工及主管。後來4 月
    初有很多主管跟我投訴受到職場上騷擾，主要是因為這些連
    續信件及信件內容不實指控，不管是員工或公司，整個賣場
    人心惶惶，只要看到原告就害怕。關於EMAIL 這件事情，告
    訴他說人家被騷擾不希望再收到這件事，已經跟原告溝通很
    多次，但原告仍不以為意，而且溝通過程，原告態度很差，
    常當著很多人的面給我難堪，讓我很難過。我不是原告直屬
    主管，可是我真的很希望能夠幫忙原告解決問題，但長期幾
    個月下來，原告這樣的態度已經不是針對我個人，而是對於
    整個賣場主管員工上班心情影響很大，所以在跟原告溝通幾
    次之後，原告還是持續這樣，加上很多主管之投訴，才會開
    約談通知單等語(見本院卷二第287頁)。並有原告所寄發之
    相關電子郵件(見勞全卷第47-57頁)，及其他部門主管投訴
    之電子郵件(見本院卷一第511頁)、對投訴人員之書面訪談
    紀錄(見本院卷一第513-541頁)在卷可查，核與證人乙○○所
    述原告不斷寄發電子郵件予主管、員工，及主管員工心情受
    其電子郵件影響之證述大致相合，堪認原告確實不斷寄發電
    子郵件予主管、員工。被告固然定有前揭所述之開放政策，
    原告亦可對於被告之給薪等政策表示不同意見，惟被告之員
    工眾多，各分層設事，而所定之開放政策係向原告之上級主
    管依序反應，而非向其他公司員工集體反應，無論原告郵件
    中所指控之事實是否為真，其他員工相對於原告之上級主管
    ，實有不聽取及接受原告信件之權利與自由，原告將其個人
    意見逕以公務信箱發送予全店一般員工，致使其他員工遭到
    無端干擾，就其任意散布電子郵件予其他員工之行為，已違
    反公司前揭開放政策之運作與電子郵件使用方式，乃係違反
    工作規則。原告主張：其上開寄送郵件之行為合乎被告之開
    放政策等語，並不可採。
　④原告於109年4月3日未經同意，將員工林員之受傷照片寄予多
    數員工部分：
  ⑴按員工手冊工作規則第11.3條第3項規定：「違背公司反歧視
    或騷擾政策其他同事、廠商或會員，惡意中傷別人，貶低性
    的攻擊。」、第5項規定：「違背經理/主任的職業道德規範
    。」、第8項「從事任何危害公司營運秩序或公司、員工、
    其他員工、客戶、供應商或公司財產之安全的行為，包含但
    不限定於：......以口頭或書面(包含在網路上)的言論惡意
    詆毀本公司、毀謗任何人、或違反法律或Costco員工手冊之
    規定。」(見本院卷一第206頁)。同條第21項：「於公司中
    擅自張貼、散佈，移動或變動任何資料。」、第26項：「嚴
    重違反公司的政策規定及程序，包括但不限於：使用電子郵
    件及網路的規範......。」(見本院卷一第207頁)。
  ⑵查原告於109年4月3日透過被告郵件系統，寄出標題為「職業
    災害」的郵件，收信人主要為汐止店的人員，表示：「....
    ..職業災害報告也寫給店長了，但我們卻忽略一件事，就是
    主動關心員工並全力協助，為什麼我們這麼說，因為只有看
    到職業災害報告，卻沒有任何主動關心並全力協助，容我以
    下說明：......」，郵件附有職災員工林員之受傷患部照片
    等情，為兩造不爭執於卷（見本院卷一第603頁言詞辯論筆
    錄兩造不爭執事項⒊），並有被證13原告寄發之電子郵件在
    卷可參(見本院卷一第289、290頁)。而據林員109年4月4日
    之訪談紀錄，其稱：「我聽有人說主管強迫我上班，但非事
    實，還有沒經過我同意發送我的傷口的照片......我覺得發
    生這件事是我自己不小心，但是這事被用e-mail發給其他主
    管及員工，我感到不舒服，......昨天鄭經理(即原告)在辦
    公室看到我就問我是不是有受傷，我說是，.....他又叫我
    把傷口給他看，他就直接拍照，......這樣發mail給大家，
    我覺得很不對也很不舒服......。」(見本院卷一第291頁)
    。證人乙○○亦證稱：我們有位員工職災，公司也都依照勞基
    法給員工放假、理賠、工作上班前醫生評估，公司所有的照
    顧都有給員工，員工在不知情情況下，原告去拍攝員工手受
    傷照片，員工以為原告公務要用，結果原告把照片發給全汐
    止店有電子信箱之員工，造成受傷員工覺得個資被利用，隱
    私權被侵犯，也很難過，員工很感謝主管跟公司為他做這麼
    多，但在他不知情的情形下，被原告利用來攻擊主管、公司
    ，所以覺得很難過，且傷口的照片不是很好看，因為這樣被
    發給員工，很多員工會不停的去問他，對他造成很大的困擾
    等語(見本院卷二第287、288頁)。堪認原告確實未經員工林
    員之同意，即擅將其受傷照片以信件公諸汐止店員工，引用
    為指責被告未妥適處理職災之依據。原告寄發此郵件，不僅
    是寄給上級主管，亦任意廣寄一般員工，未依被告好市多公
    司之開放政策行事，已有違工作規則第11.3條第21項、第26
    項規定，又其擅發、藉用他人照片中傷店長及被告之處理方
    式，亦有違工作規則第11.3條第3項、第5項、第8項。
  ⑶被告雖抗辯原告亦違反工作規則第11.3條第4項：「未經核准
    洩漏有關公司、會員、員工、廠商、服務廠商的機密資料。
    」惟此照片應非屬公司經營有關之內部資訊、須經被告好市
    多公司核准才能公開之資料，難認原告上開行為有違此規則
    。
  ⒉關於「情節重大」：
  ①按勞基法第12條第1項第4款規定，勞工有違反勞動契約或工
    作規則，情節重大者，雇主得不經預告終止契約。所謂「情
    節重大」，不得僅就雇主所訂工作規則之名目條列是否列為
    重大事項作為決定之標準，須勞工違反工作規則之具體事項
    ，客觀上已難期待雇主採用解僱以外之懲處手段而繼續其僱
    傭關係，且雇主所為之解僱與勞工之違規行為在程度上須屬
    相當，方屬上開勞基法規定之「情節重大」，舉凡勞工違規
    行為之態樣、初次或累次、故意或過失、對雇主及所營事業
    所生之危險或損失、勞雇間關係之緊密程度、勞工到職時間
    之久暫等，衡量是否達到懲戒性解僱之程度。倘勞工違反工
    作規則之具體事項，係嚴重影響雇主內部秩序紀律之維護，
    足以對雇主及所營事業造成相當之危險，客觀上已難期待雇
    主採用解僱以外之懲處手段而繼續其僱傭關係者，即難認不
    符上開勞基法規定之「情節重大」之要件，以兼顧企業管理
    紀律之維護（最高法院110年度台上字第2046號判決意旨參
    照）。
  ②查原告任職超過20年，身為公司會員服務部經理之主管職位
    ，理當帶頭配合公司防疫政策，以維賣場之顧客、員工安全
    ，惟其於109年1月31日至4月2日第一線執行工作多次故意未
    配戴口罩。在當時政府強力施行防疫政策之時空背景下，動
    輒因確認者之足跡經過或群聚感染，施行強力之防疫措施如
    停業，而被告賣場之人流甚多，原告與消費者第一線接觸又
    未戴口罩，已足影響外人對被告汐止店之防疫態度及企業形
    象，甚而有使被告因此停業而遭受鉅額營業損失之危險。原
    告主張：政府於109年4月3日始規範民眾搭乘捷運時戴口罩
    ，未強制消費者進入賣場戴口罩，其行為非屬情節重大或致
    雇主受有損害等語，為卸責之詞，難以憑採。又其於109年1
    月11日至4月3日間未遵照被告向上級反應之開放政策，多次
    寄送電子郵件予其他一般員工以反映被告之給薪與其他政策
    ，甚至於同年4月3日，未徵得員工林員之同意，擅拍其受傷
    照片轉發郵件，藉題發揮為被告不當處理職災事件，已然侵
    害林員之隱私權。末參諸數名員工所提之訪談紀錄(見本院
    卷一第513-541頁)，諸多員工因其上開濫發郵件行為，已形
    成心理壓力及困擾。原告上開違反工作規則之行為，顯然嚴
    重影響雇主內部秩序紀律之維護，如讓兩造之僱傭契約關係
    繼續存在，將導致被告經營及管理員工之困難，及增加被告
    日後以工作規則維繫紀律之困難。再參酌109年3月2日之電
    子郵件(見本院卷二第147頁)，被告主管曾與原告溝通開放
    策之使用方式後，原告仍持續發送電子郵件，後原告經被告
    於109年4月27日訪談時，原告於訪談通知單上加註個人不滿
    意見、不認為有錯等情，有訪談通知單3紙存卷可查(見本院
    卷一第277-279頁)，益徵被告所辯原告先前經店長等人勸導
    ，猶否認有錯且不願接受指正等語，均為實情，而其經109
    年4月6日之5日停職停薪之處分(見後述)後，仍未接受勸導
    並承認錯誤，可認客觀上已難期待被告採用解僱以外之懲處
    或調職等其他手段而繼續其等僱傭關係，足見原告違反工作
    規則之情節，與被告所為終止契約行為之程度相當，可認符
    合前述勞基法「情節重大」之要件，亦與解僱最後手段性原
    則無違。
  ⒊關於解僱權行使期間：
  ①按勞工違反勞動契約或工作規則，情節重大者，雇主得不經
    預告終止契約。此項終止契約，應自知悉其情形之日起，30
    日內為之，勞基法第12條第1項第4款、第2 項定有明文。該
    所稱「知悉其情形」，係指對勞工違反勞動契約或工作規則
    ，情節重大，有所確信者而言。為保障勞工及促進勞資關係
    和諧，該30日除斥期間，應自調查程序完成，客觀上已確定
    ，雇主獲得相當之確信時，方可開始起算(最高法院110年度
    台上字第1246號判決意旨參照) 。
  ②查被告之汐止店店長乙○○、副店長甲○○於109年4月6日下午通
    知原告違反公司規定，應停職接受調查乙情，為兩造所不爭
    執(見本院卷一第602頁言詞辯論筆錄兩造不爭執事項⒋），
    可堪認定，因此前揭5天停職停薪之懲戒處分可認為兼具懲
    處與調查程序之性質。是被告對於原告持續數月、反覆違規
    之行為，於同年4月27日因原告約談時拒不配合改善，最後
    確認違反工作規則情節重大。故勞基法第12條第2 項所定30
    日除斥期間，應自109年4月6日起算，被告於同年月26日為
    終止僱傭契約之意思表示，並未逾該30日之除斥期間。原告
    主張：被告於109年3月2日與其溝通，已知悉違規行為，至1
    09年4月6日、27日始為停職、解雇處分，已逾30日之除斥期
    間等語，並不可採。
  ⒋綜上，原告持續第一線執行工作未戴口罩、濫發郵件及未得
    他人同意之受傷照予其他員工，違反工作規則而情節重大。
    被告於法定除斥期間內依勞基法第12條第1項第4款終止僱傭
    契約，為有理由。
  ㈡關於確認5天停職停薪之懲戒處分，及其他請病假、未戴口罩
    、指控濫發與工作無關信件、指控侵犯員工隱私權等事件之
    懲戒處分無效：
  ⒈按懲戒（包括解僱在內）處分之作成，固應具備實質正當性
    及符合比例原則，惟就實施懲戒之程序，法律未設明文規定
    ，故雇主於作成包括解僱在內等懲戒處分前，除勞動契約或
    工作規則另有約定或規定外，尚無應遵循特定程序之義務(
    最高法院104年度台上字第 2010 號判決意旨參照)。
  ⒉前揭說明之工作規則規範內容具備合理性及必要性，已成為
    兩造間勞動契約內容之一部，而該規則並未規定雇主解僱員
    工前應遵循如何之程序。因原告確實有未戴口罩、濫發電子
    郵件予員工及散布員工照片之行為，被告據此為5天停職停
    薪之懲戒處分，乃為雇主管理、調查之懲戒權範疇，自無不
    合。而原告經此停職調查及懲戒處分後，猶未承認改正其行
    為，被告自有權另為解僱原告之處分，亦不違反一事不二罰
    原則。原告主張：被告解僱原告前，於109年4月6日口頭告
    知原告違反公司規定，處以5日之停職停薪之懲戒處分，未
    先召開正式的獎懲會及予原告陳述之意見，未符正當法律程
    序、一事不再理原則、一事不二罰原則等語，並不可採。至
    於其他未戴口罩、指控濫發信件、指控侵犯員工隱私權等事
    件之懲戒處分，因原告確有此部分之違規行為，自不得主張
    據此而為之懲戒處分無效。至於請病假部分，原告並未具體
    指明單就請病假部分，被告有何具體之不利處分堪可認為係
    懲戒處分，故其主張此部分請病假之懲戒處分無效，亦不可
    採。是以原告請求確認5天停職停薪之懲戒處分，及其他請
    病假、未戴口罩、指控濫發與工作無關信件、指控侵犯員工
    隱私權等事件之懲戒處分無效，及被告應給付5日停薪之金
    額21,180元及差額，均為無理由。
  ㈢關於原告之申訴行為：
　⒈按勞工發現事業單位違反本法及其他勞工法令規定時，得向
    雇主、主管機關或檢查機構申訴。雇主不得因勞工為前項申
    訴，而予以解僱、降調、減薪、損害其依法令、契約或習慣
    上所應享有之權益，或其他不利之處分。雇主為前項行為之
    一者，無效。勞基法第74條第1至第3項定有明文。
　⒉查原告濫寄電子郵件予其他員工之行為，不能解為係本條之
    申訴行為，先予敘明。又依新北市政府勞工局109年12月21
    日函附之勞動檢查資料所示，原告早於108年10月28日、11
    月6日、11月20日、21日、12月2日、17日、18日、19日、24
    日、26日、27日、30日、31日即不斷對被告提出勞動申訴，
    勞工局於109年1月3日僅認被告未詳實記載勞工參加員工大
    會之時間，涉違反勞基法第30條第6項規定，於同年3月18日
    認被告未將夜間津貼納入平日每小時工資額計算基礎，涉違
    反勞基法第39條規定，其他多數申訴內容未發現有違反情事
    。而上揭勞動申訴跟結果，均早在被告109年4月停職停薪、
    解雇處分前即已發生，而被告係因原告未戴口罩、濫發郵件
    及未得他人同意之受傷照予其他員工之事由解雇原告，非以
    前揭申訴事由解僱原告，且申訴內容亦與被告之解僱事由無
    涉，亦無證據顯示被告實質上係因原告上揭勞動申訴行為及
    向上級主管申訴之行為解僱原告。而原告既有違反工作規則
    情節重大之情，亦不能因其有長期之申訴行為，即取得免受
    勞基法第12條第1項第4款、被告工作規則究責之永久保護傘
    。而其他員工被動接收其電子郵件，於被告依法定職場安全
    程序調查訪談時吐實心情、想法，難認係原告主張之職場霸
    凌行為，或被告對其申訴行為之報復行為。又原告既違反工
    作規則在先，自不能比較其與他員工間之申訴行為，被告之
    處分是否公平或平等，據此免除其所受之懲戒處分或解僱處
    分。故原告因此主張解僱無效及空泛陳稱被告違反正當法律
    程序、有權利即有救濟、公平原則、迴避利益原則、權利濫
    用禁止原則、有責任始有處罰原則、權利失效、比例原則，
    均不可採，並不影響前揭停職停薪、解僱處分有效性之認定
    。
  ㈣關於原告自106年11月4日起至109年4月27日止之延長加班費
    ：
    原告主張被告於上開期間未給付加班費，惟未能舉證以實其
    說，不足採信。其據此請求被告給付上開期間之加班費，為
    無理由。
  ㈤原告其餘確認109年4月27日後之勞退年資存在、同年月28日
    後之薪資、第13個月薪資及差額、未休特休薪資及差額、11
    0年3月之調薪、109年4月28日後之彈性休假薪資及差額、延
    長加班費、3次出庭之公假薪資，原告上開請求均以被告未
    合法終止僱傭關係作為前提，惟兩造之僱傭關係既於109年4
    月27日經被告合法終止，是原告前開請求，均無理由。
四、綜上所述，被告109年4月6日對原告之停職處分、同年月27
    日對原告之解僱處分，均為合法有效。兩造間僱傭關係於10
    9年4月27日已合法終止。從而，原告前揭一、㈦第⒈項至第⒑
    項之聲明請求，皆為無理由，應予駁回。其假執行之聲請亦
    失所依附，應併予駁回之。
五、本件事證已臻明確，兩造其餘攻防方法及所提證據，經本院
    斟酌後，核於判決結果不生影響，爰不另逐一論駁，附此敘
    明。
六、訴訟費用負擔之依據：民事訴訟法第78條。
中　　華　　民　　國　　111 　年　　11　　月　　29　　日
                  勞動第一庭  法  官  張新楣
以上正本係照原本作成。　　　　　　　　　
如對本判決上訴，應於判決送達後20日內向本院提出上訴狀，若
委任律師提起上訴者，應一併繳納上訴審裁判費，否則本院得不
命補正逕行駁回上訴。
中　　華　　民　　國　　111 　年　　11　　月　　29　　日
                              書記官  葉乙成